【裁判字號】    98,訴,1633
【裁判日期】    981231
【裁判案由】    毒品危害防制條例
【裁判全文】
臺灣高雄地方法院刑事判決              98年度訴字第1633號
公  訴  人  臺灣高雄地方法院檢察署檢察官
被      告  甲○○
上列被告因違反毒品危害防制條例案件，經檢察官提起公訴（98
年度毒偵字第4767號、第5233號），嗣因被告就被訴事實為有罪
之陳述，本院並聽取當事人之意見後，改依簡式審判程序進行，
判決如下：
    主  文
甲○○施用第一級毒品，共貳罪，均累犯，各處有期徒刑壹年；
扣案之第一級毒品海洛因壹包（含包裝袋壹只，驗餘淨重零點零
玖壹公克），沒收銷燬之；又施用第二級毒品，累犯，處有期徒
刑肆月；應執行有期徒刑貳年參月。扣案之第一級毒品海洛因壹
包（含包裝袋壹只，驗餘淨重零點零玖壹公克），沒收銷燬之。
    事  實
一、甲○○前於民國90年間因施用毒品案件，經本院裁定送觀察
    、勒戒後，認有繼續施用毒品傾向，復以90年度毒聲字第65
    58號裁定令入戒治處所施以強制戒治後，因無繼續戒治之必
    要，於91年4 月12日停止戒治處分出所並付保護管束，於91
    年10月28日因保護管束期滿，停止戒治未經撤銷視為執行完
    畢，並經臺灣高雄地方法院檢察署檢察官以91年度戒毒偵字
    第1032號為不起訴處分確定。又於前開強制戒治執行完畢5
    年內再犯施用毒品案件，經本院以93年度訴字第2339號判處
    有期徒刑8 月確定，復因施用毒品及恐嚇案件，先後經本院
    以94年度訴字第1037號、94年度簡字第1591號分別判處有期
    徒刑10月、5 月，並以94年度聲字第3258號裁定應執行有期
    徒刑1 年2 月確定，與前開有期徒刑8 月之刑接續執行，於
    95年5 月30日縮短刑期假釋出監並付保護管束，於95年10月
    11日保護管束期滿，假釋未經撤銷視為執行完畢。詎其猶不
    知悔改，竟分別基於施用第一級、第二級毒品之犯意，而為
    下列行為：(一)於98年7 月20日晚上10時許，在其位於高雄市
    ○○區○○路720 號10樓住處房間內，以將第一級毒品海洛
    因摻入香菸點燃之方式，施用海洛因1 次，又於98年7 月22
    日上午11時35分經警採尿送驗前96小時內某時，在不詳地點
    ，以不詳方式施用第二級毒品甲基安非他命1 次，嗣於98年
    7 月22日上午10時30分許，甲○○騎乘機車行經高雄縣鳥松
    鄉○○路99號前，因形跡可疑為警盤查，當場扣得甲○○握
    於手中之海洛因1 包（驗餘淨重0.091 公克），經警依法逮
    捕，並徵得其同意採尿送驗後，解送高雄地方法院檢察署檢
    察官進行訊問。(二)甲○○於98年7 月22日晚上9 時25分許，
    經檢察官訊問完畢後返家，旋在其上開住處內，以將海洛因
    摻入香菸點燃之方式，施用海洛因1 次。嗣於98年7 月23日
    下午2 時15分許，在其住處前因形跡可疑為警盤查，並徵得
    其同意採集尿液送驗，而其上開二次尿液檢驗結果，均呈嗎
    啡及甲基安非他命陽性反應，始悉上情。
二、案經高雄市政府警察局三民第二分局報告臺灣高雄地方法院
    檢察署檢察官偵查起訴。
    理  由
一、本件被告甲○○所犯係死刑、無期徒刑、最輕本刑為3 年以
    上有期徒刑以外之罪，其於審判程序中就被訴事實為有罪之
    陳述，經法官告知簡式審判程序之旨，並聽取公訴人及被告
    之意見後，經本院合議庭裁定由受命法官獨任進行簡式審判
    程序。又本件卷內之證據調查，依同法第273 條之2 規定，
    不受第159 條第1 項關於傳聞法則規定之限制，依法均有證
    據能力，合先敘明。
二、訊據被告對上揭事實均坦承不諱，且被告二次為警查獲後，
    經採其尿液送驗結果，呈現嗎啡及甲基安非他命陽性反應，
    有高雄市政府警察局三民第二分局偵辦毒品案件嫌疑人尿液
    採證代碼對照表2 份、高雄市立凱旋醫院（下稱凱旋醫院）
    98 年8月12日轉碼編號A00000000 號、A00000000 號濫用藥
    物尿液檢驗報告各1 份在卷可稽（見偵一卷第20、30頁、偵
    二卷第7 至9 頁），而被告為警查扣之白色粉末1 包，經送
    往凱旋醫院檢驗結果，確實含有海洛因之成分，驗前淨重0.
    101 公克，驗餘淨重0.091 公克，亦有該醫院98年8 月14日
    高市凱醫驗字第10856 號濫用藥物成品檢驗鑑定書1 份附卷
    可憑（見偵一卷第32頁），綜上所述，足見被告之任意性自
    白均與事實相符，得為認定被告犯罪之依據。是以，被告上
    開施用第一、二級毒品之犯行，均堪以認定。
三、按海洛因及甲基安非他命分別係毒品危害防制條例第2 條第
    2 項第1 款、第2 款所稱之第一、二級毒品，依法不得持有
    、施用。次按毒品危害防制條例於92年7 月9 日修正公布，
    自93年1 月9 日施行，其中第20條、第23條將施用毒品之刑
    事處遇程序，區分為「初犯」及「5 年內再犯」、「5 年後
    再犯」。依其立法理由之說明：「初犯」，經觀察、勒戒或
    強制戒治後，應為不起訴處分或不付審理之裁定；經觀察、
    勒戒或強制戒治執行完畢釋放後，「5 年內再犯」者，因其
    再犯率甚高，原實施之觀察、勒戒及強制戒治既已無法收其
    實效，爰依法追訴或裁定交付審理。至於經觀察、勒戒或強
    制戒治執行完畢釋放後，「5 年後再犯」者，前所實施之觀
    察、勒戒或強制戒治已足以遮斷其施用毒品之毒癮，為期自
    新及協助其斷除毒癮，仍適用「初犯」規定，先經觀察、勒
    戒或強制戒治之程序。從而依修正後之規定，僅限於「初犯
    」及「5 年後再犯」二種情形，始應先經觀察、勒戒或強制
    戒治程序。倘被告於5 年內已再犯，經依法追訴處罰，縱其
    第3 次（或第3 次以上）再度施用毒品之時間，在初犯經觀
    察、勒戒或強制戒治執行完畢釋放5 年以後，已不合於「5
    年後再犯」之規定，且因已於「5 年內再犯」，顯見其再犯
    率甚高，原實施觀察、勒戒或強制戒治，已無法收其實效，
    即應依該條例第10條處罰（最高法院95年度第7 次刑事庭會
    議決議參照）。查本件被告有如事實欄所載，受強制戒治執
    行完畢後5 年內，又於93及94年間再犯施用毒品案件，經本
    院以93年度訴字第2339號、94年度訴字第1037號分別判處有
    期徒刑8 月、10月確定之事實，有臺灣高等法院被告前案紀
    錄表1 份在卷可憑，足認其再犯率甚高，原實施強制戒治程
    序，顯無法遮斷其毒癮而收其實效，是被告雖係於上開強制
    戒治執行完畢釋放5 年後再犯本罪，然其前次所犯本院94年
    度訴字第1037號施用毒品案件，係在上開強制戒治執行完畢
    後5 年內所為，而屬「5 年內再犯」之情形，揆諸前揭最高
    法院決議意旨，被告自應依該條例第10條之規定予以追訴處
    罰。從而，本件事證明確，被告涉犯毒品危害防制條例第10
    條第1 項、第2 項之罪，應堪認定。
四、核被告所為，係犯毒品危害防制條例第10條第1 項、第2 項
    之施用第一級、第二級毒品罪。其為施用而持有第一級毒品
    海洛因及第二級毒品甲基安非他命之低度行為，應為其施用
    之高度行為所吸收，均不另論罪。被告先後三次施用毒品之
    行為，犯意各別，行為互殊，應予分論併罰。又被告有如事
    實欄所載，受有期徒刑執行完畢之事實，有上開臺灣高等法
    院被告前案紀錄表在卷可參，其受徒刑之執行完畢，5 年內
    故意再犯此三件有期徒刑以上之罪，均為累犯，應各依刑法
    第47條第1 項規定，加重其刑。爰審酌被告前因違反毒品危
    害防制條例案件，經強制戒治及刑之執行後，仍未能徹底戒
    絕毒品，再犯此三件施用毒品罪，顯見其無戒毒悔改之意，
    行為實有不該，惟念及被告於本院審理時終能坦承犯行，態
    度尚可，且其施用毒品，乃戕害一己之身體健康，所為尚未
    害及他人，及其犯罪動機、目的、所生危害、檢察官具體求
    處刑度等一切情狀，爰分別量處如主文所示之刑，並定其應
    執行之刑，以示懲儆。扣案之海洛因1 包（含沾有微量海洛
    因而無法析離之包裝袋1 只，驗餘淨重0.091 公克），經鑑
    定後確含有海洛因之成分，已如上述，係毒品危害防制條例
    第2 條第2 項第1 款所列之第一級毒品，不問屬於犯人與否
    ，均應依毒品危害防制條例第18條第1 項前段之規定，宣告
    沒收銷燬之；至鑑驗所耗損之毒品，既已滅失，自無庸宣告
    沒收銷燬，附此敘明。
據上論斷，應依刑事訴訟法第299 條第1 項前段、第273 條之1
第1 項，毒品危害防制條例第10條第1 項、第2 項、第18條第1
項前段，刑法第11條、第47條第1 項、第51條第5 款，判決如主
文。
本案經檢察官王清海到庭執行職務。
中    華    民    國    98    年    12    月    31    日
                      刑事第十八庭    法  官  周佳佩
以上正本證明與原本無異。
如不服本判決應於收受送達後10日內向本院提出上訴書狀，並應
敘述具體理由；如未敘述上訴理由者，應於上訴期間屆滿後20日
內向本院補提理由書（均須按他造當事人之人數附繕本）「切勿
逕送上級法院」。
中    華    民    國    98    年    12    月    31    日
                                      書記官  王立山
附錄本案論罪科刑法條：
毒品危害防制條例第10條
施用第一級毒品者，處6 月以上5 年以下有期徒刑。
施用第二級毒品者，處3 年以下有期徒刑。

司法院資訊處製作；財團法人民間司法改革基金會備份。
